臺灣高等法院臺南分院刑事裁定
110年度毒抗字第695號
抗  告  人  黃正安


上列抗告人因聲請觀察勒戒案件，不服臺灣臺南地方法院中華民
國110年7月29日裁定（110年度毒聲字第738號）提起抗告，本院
裁定如下：
    主  文
抗告駁回。
    理  由
一、本件抗告意旨略以：抗告人為家庭經濟主要來源，家裡尚有
    2名未成年子女及年老母親需要照顧扶養，請檢察官能更為
    戒癮治療等語。
二、經查：
(一)原審以被告為警查獲並採尿送驗結果，確呈甲基安非他命、
    安非他命陽性反應，除經被告坦承不諱，並有勘察採證同意
    書、臺南市政府警察局新化分局偵辦毒品危害防制條例案送
    驗尿液編號與年籍對照表及臺南市政府衛生局濫用藥物尿液
    檢驗結果報告各1份附卷可稽，足認被告確有施用第二級毒
    品甲基安非他命之犯行。又依卷附臺灣高等法院被告前案紀
    錄表所載，被告未曾接受過觀察勒戒或強制戒治處分，是認
    檢察官之聲請裁定將被告送勒戒處所觀察勒戒為有理由，應
    予准許。
(二)按毒品危害防制條例第24條第1 項固明定：「本法第20條第
    1 項及第23條第2 項之程式，於檢察官先依刑事訴訟法第25
    3 條之1 第1 項、第253條之2 之規定，為附命完成戒癮治
    療之緩起訴處分時，或於少年法院（地方法院少年法庭）認
    以依少年事件處理法程式處理為適當時，不適用之」。又行
    政院依毒品危害防制條例第24條第3 項授權而訂定「毒品戒
    癮治療實施辦法及完成治療認定標準」（下稱戒癮治療認定
    標準）第2 條規定，戒癮治療之實施對象，為施用第一級毒
    品海洛因、嗎啡、鴉片及前開相類製品與第二級毒品者（第
    2 條第1 項）；被告有下列情事之一時，不適合為附命完成
    戒癮治療之緩起訴處分。但無礙其完成戒癮治療之期程者，
    不在此限：一、緩起訴處分前，因故意犯他罪，經檢察官提
    起公訴或判決有罪確定。二、緩起訴處分前，另案撤銷假釋
    ，等待入監服刑。三、緩起訴處分前，另案羈押或執行有期
    徒刑（第2 條第2 項）。亦即檢察官依上述規定對施用毒品
    之被告得為附命戒癮治療之緩起訴處分，排除觀察勒戒及起
    訴（含聲請簡易判決處刑）規定之適用。換言之，檢察官對
    於「初犯」及「3 年後再犯」之毒癮治療方式，得依職權斟
    酌個案具體情節，裁量採行「緩起訴之戒癮治療」或「聲請
    法院裁准觀察、勒戒」。毒品危害防制條例第24條第1 項之
    立法採行「觀察勒戒」與「緩起訴之戒癮治療」併行之雙軌
    模式，應認有賦與檢察官依裁量行使之職權，而檢察官是否
    給予施用毒品者為附命完成戒癮治療之緩起訴處分，自得本
    於毒品危害防制條例第24條之規定及立法目的，依上述行政
    院所頒之戒癮治療認定標準，選擇實施對象、內容、方式與
    執行之醫療機構，妥為斟酌、裁量，始予決定，而其裁量之
    結果如認適於為緩起訴處分者，需於緩起訴處分中說明其判
    斷之依據，如認為應向法院聲請觀察、勒戒，因係適用原則
    而非例外，自無需贅語交代不適於為緩起訴處分之理由，法
    院原則上應予尊重，僅就檢察官之判斷有違背法令、事實認
    定有誤或其裁量有重大明顯瑕疵等事項為有限度之低密度審
    查。查，檢察官於110年7月14日對檢察事務官下達指示「請
    於7月20日前先行電給被告有無戒癮意願，若有即再行傳喚
    」，嗣檢察事務官於7月15日11時44分及14時29分2度撥打被
    告0000000000號之手機，結果係「有通，但無人接聽轉接語
    音信箱」乙情，有臺南地檢署公務電話紀錄表1紙在卷可憑
    （毒偵卷第29頁），是本件經檢察官審酌個案情節後，向原
    審聲請裁定將被告送觀察、勒戒，難認有何違誤或裁量怠惰
    、濫用裁量權之情事。
(三)另毒品危害防制條例所規定之觀察、勒戒處分，其立法意旨
    在幫助施用毒品者戒除毒癮，該處分之性質非為懲戒行為人
    ，而係為消滅行為人再次施用毒品之危險性，目的在戒除行
    為人施用毒品之身癮及心癮措施，觀察、勒戒係導入一療程
    觀念，針對行為人將來之危險所為預防、矯治措施之保安處
    分，以達教化與治療之目的，可謂刑罰之補充制度，從而毒
    品危害防制條例本身所規定之觀察、勒戒及強制戒治等保安
    處分，雖兼具自由刑之性質，卻有刑罰不可替代之教化治療
    作用，且觀察、勒戒既屬用以矯治、預防行為人反社會性格
    ，而具社會保安功能之保安處分，當無因行為人之個人或家
    庭因素而免予執行之理。
(四)綜上所述，本件抗告並無理由，應予駁回。
三、據上論結，應依刑事訴訟法第412條，裁定如主文。
中　　華　　民　　國　　110 　年　　8 　　月　　27　　日
                  刑事第一庭    審判長法　官  楊清安
                                      法　官  蕭于哲
                                      法　官  陳顯榮
以上正本證明與原本無異。
不得再抗告。
　　　　　　　　　　　　　　　　　　　書記官  盧建元
中　　華　　民　　國　　110 　年　　8 　　月　　27　　日